臺灣嘉義地方法院民事判決
111年度朴小字第184號
原      告  董宗昆  
兼  上一人
訴訟代理人  董麗錦  
被      告  董添益  
訴訟代理人  蕭道隆律師
            唐淑民律師
上列當事人間請求侵權行為損害賠償事件，本院於民國111年9月
28日言詞辯論終結，判決如下：
    主  文
原告之訴及假執行之聲請均駁回。
訴訟費用由原告共同負擔。
    事實及理由
一、被告經合法通知，未於言詞辯論期日到場，核無民事訴訟法
    第386條所列各款情形，爰依原告聲請，由其一造辯論而為
    判決。　　
二、原告主張：坐落門牌號碼嘉義縣○○市○○里○○路000巷0號房屋
    (下稱被告房屋)為被告所有，被告未負起定期修剪之善良管
    理人之注意義務，故意放任九重葛枝葉越界生長攀爬至原告
    董宗昆所有坐落門牌號碼嘉義縣○○市○○里○○路000巷0號房屋
    (下稱原告房屋)一樓車庫牆壁再延伸至車庫門口，影響家人
    出入之安全，妨礙所有權人對土地之充分使用並造成環境髒
    亂。原告故意將植物枝幹以繩子固定在圍籬外種植植物越界
    等侵權行為亦持續進行中不曾間斷。原告董麗錦曾以存證信
    函限期被告於107年10月31日前應親自刈除，始終未獲置理
    ，原告董宗昆亦於同年月25日委請原告董麗錦定期刈除被告
    所越界之枝葉及清掃落葉與花瓣，並約定每次刈除之勞務費
    用為新台幣（以下同）4,000元，原告董宗昆支付原告董麗
    錦之勞務費用及次數如附表所示，此部分刈除枝葉等代工費
    用應由被告負擔。又原告董麗錦依民法第797條規定行使越
    界枝木之刈除權係阻卻違法之行為，卻仍歷經被告先後於10
    8年8月8日、109年5月17日、109年6月19日、109年6月26日
    數次提告毀棄損害罪之訴訟，侵害原告董麗錦之人格權及自
    由權，致原告董麗錦需支出3次出庭之交通費3,492元｛計算
    式：582元(單程車資)×2(來回次數)×3(庭期)＝3,492元)｝及
    受有請假3日之工作損失6,000元，並請求被告給付非財產上
    之懲罰性賠款4萬元等語，爰依民法第184條、第797條之規
    定，提起本件訴訟等語，並聲明：(一)被告應給付原告董宗
    昆48,000元，及自起訴狀繕本送達翌日起至清償日止，按週
    年利率百分之5計算之利息。(二)被告應給付原告董麗錦49,
    492元，及自起訴狀繕本送達翌日起至清償日止，按週年利
    率百分之5計算之利息。(三)原告願供擔保，請求准為假執
    行。
四、被告具狀聲明駁回原告之訴，並答辯如下： 
(一)原告請求5次侵權賠償之時間108年7月27日、108年6月10日
    、109年5月17日、109年6月18日、109年6月29 日，均已超
    過二年消滅時效，且於前案鈞院109年度訴字第532號已提出
    相同主張，應予駁回。　　
(二)原告另請求5次侵權賠償之時間110年10月7日、110年11月13
    日、111年4月4日、111年4月6日、111年6月25日，依照片所
    示被告種植於圍牆邊之九重葛，只有1、2條枝葉蔓生於牆外
    ，此為植物自然生長之理，被告並無放任其荒蕪雜生，試問
    ：侵害原告何種權益？產生何種損害？原告董宗昆若真看不
    慣，隨手一拔即可，何須花費一日4,000元之代價僱請原告
    董麗錦專程搭車南下代為割除。
五、本院之判斷：
(一)原告董宗昆部分
　⒈按，民事訴訟法第277條規定：「當事人主張有利於己之事實
    者，就其事實有舉證之責任。但法律別有規定，或依其情形
    顯失公平者，不在此限。」。故原告董宗昆就其主張，因被
    告栽種之九重葛枝葉逾越地界，乃而如附表所示日期委託董
    麗錦刈除越界之枝葉等事實，應負舉證責任。觀諸原告起訴
    狀及歷次書狀，僅就附表編號6、7、8、9、10有提出相片證
    明九重葛枝葉有越界為董麗錦刈除之事實，故原告主張有於
    如附表編號1至5所示日期，因被告栽種之九重葛枝葉逾越地
    界，委託董麗錦刈除而支出費用部分，因原告董宗昆舉證責
    任未盡，此部主張為不可採。
  ⒉復按，民法第797條條文係規定：土地所有人遇鄰地植物之枝
    根有逾越地界者，得向植物所有人，請求於相當期間內刈除
    之。植物所有人不於前項期間內刈除者，土地所有人得刈取
    越界之枝根，並得請求償還因此所生之費用。越界植物之枝
    根，如於土地之利用無妨害者，不適用前二項之規定。準此
    ，土地所有人遇鄰地植物枝根逾越地界，應先向植物所有人
    請求於相當期間內刈除，若植物所有人不於所定期間內刈除
    ，土地所有人始得刈除越界之枝根，請求償還因此所生之費
    用。本件遍查全卷，未見原告董宗昆有於如附表編號1至5所
    示自行刈除日期前之相當期間，請求被告刈除越界九重葛枝
    葉之證據資料，故應認如附表編號1至5之自行刈除行為要件
    未備，原告董宗昆尚不得依民法第797條第2項規定，向被告
    請求刈除所生費用。
　⒊從而，原告董宗昆主張被告應給付原告董宗昆如附表編號1至
    10所示日期及次數，委請董麗錦刈除被告越界之九重葛枝葉
    所支出費用48,000元，及自起訴狀繕本送達翌日起至清償日
    止，按年息5％計算之利息，於法無據，應予駁回。
(二)原告董麗錦部分：
　⒈原告董麗錦主張，被告先後於108年8月8日、109年5月17日、
    109年6月19日、109年6月26日數次提告毀棄損害罪之訴訟，
    係侵害原告董麗錦之人格權及自由權，原告得依民法第184
    條請求損害賠償。
　⒉按因故意或過失，不法侵害他人之權利者，負損害賠償責任
    ，民法第184條第1項定有明文。又告訴權乃憲法第16條賦予
    人民基本之訴訟權，凡犯罪之被害人皆得提出告訴，刑事訴
    訟法第232條定有明文。誣告罪之成立，係以犯人明知所訴
    虛偽為構成要件，若誤認有此事實，或以為有此嫌疑，自不
    得遽指為誣告（最高法院20年上字第717號判例參照）。是
    行為人倘未虛構事實，且就所訴之事實足認為被害人，即得
    依上開規定行使憲法保障之權利，尚難單憑嗣後經檢察官為
    不起訴處分，遽推論告訴人係濫訴，而認有故意或過失侵害
    原告自由權之情事。
　⒊經查，被告雖有前開告訴原告董麗錦涉犯毀棄損壞罪嫌之行
    為，並先後經臺灣嘉義地方檢察署（下稱嘉義地檢署）以10
    8年度偵字第9747號、109年度偵字第5812、6127號、109年
    度偵字第9567號為不起訴處分確定在案，已經本院依被告聲
    請向嘉義地檢署調閱相關偵查卷宗核閱屬實。但原告董麗錦
    獲不起訴處分之理由，並非原告董麗錦無被告各該指訴之行
    為，而是該等行為並未該當刑法第354條毀棄損壞罪之構成
    要件。是被告向檢察官提出告訴，係依法行使訴訟權，由國
    家機關判斷是非，並非出於任何故意、過失之侵權行為。
　⒋況，原告董麗錦因遭提告，因到庭答辯而3度請假並支出交通
    費用，乃原告董麗錦為行使刑事被告之防禦權所致，難認其
    行動、意思決定自由有受到任何拘束及剝奪，原告董麗錦據
    以主張被告對其提出告訴係不法侵害侵害原告董麗錦之自由
    權，於法不合。　　
  ⒌據上，原告主張被告有故意或過失不法侵害原告自由權之行
    為等語，即非可採。原告依民法第184條規定，請求被告應
    賠償原告董麗錦3次出庭之交通費用3,492元、請假3日之工
    作損失6,000元，及非財產上之懲罰賠款4萬元，總共49,492
    元，及自起訴狀繕本送達翌日起至清償日為止，按年息5％計
    算之利息，於法無據，應予駁回。
六、綜據上述，原告董宗昆依民法第797條規定請求依侵權行為
    之法律關係，請求被告給付48,000元；原告董麗錦依侵權行
    為之法律關係，請求被告給付49,492元，並均自起訴狀繕本
    送達翌日起至清償日為止，按年息5％計算之利息，均無理由
    ，應予駁回。其假執行之聲請，亦無所附麗，應併予駁回。
七、本件事證已臻明確，兩造其餘攻擊與防禦方法均與判決結果
    不生影響，不再一一論述，附此敘明。
八、訴訟費用負擔之依據：民事訴訟法第78條、第85條。
中　　華　　民　　國　　111 　年　　10　　月　　19　　日
                  臺灣嘉義地方法院朴子簡易庭
                                  法　官　陳思睿
以上正本係照原本作成。
如對本判決上訴，須於判決送達後20日內向本庭（嘉義市文化路
308之1號）提出上訴狀（均須按他造當事人之人數附繕本）。如
委任律師提起上訴者，應一併繳納上訴審裁判費。
民事訴訟法第436條之24第2項規定：對小額程序之第一審裁判之
上訴或抗告，非以其違背法令為理由，不得為之。
中　　華　　民　　國　　111 　年　　10　　月　　19　　日
                                  書記官  周瑞楠
附表：
編號   日    期 次數 金額 1 108年7月27日 1 4,000元 2 109年5月17日 1 4,000元 3 109年6月10日 2 8,000元 4 109年6月18日 2 8,000元 5 109年6月26日 1 4,000元 6 110年10月7日 1 4,000元 7 110年11月13日 1 4,000元 8 111年4月4日 1 4,000元 9 111年4月6日 1 4,000元 10 111年6月25日 1 4,000元 合計   48,000元